【裁判字號】    99,交訴,31
【裁判日期】    991111
【裁判案由】    肇事遺棄罪
【裁判全文】
臺灣桃園地方法院刑事判決              99年度交訴字第31號
公  訴  人  臺灣桃園地方法院檢察署檢察官
被      告  乙○○
上列被告因肇事遺棄罪案件，經檢察官提起公訴（99年度偵字第
11264 號），本院判決如下︰
    主  文
乙○○駕駛動力交通工具肇事，致人受傷而逃逸，累犯，處有期
徒刑陸月，如易科罰金，以新臺幣壹仟元折算壹日。
    事  實
一、乙○○前於民國96年間因妨害自由案件，經臺灣新竹地方法
    院以96年度訴字第427 號判決判處有期徒刑4 月確定，並於
    97年4 月17日易科罰金執行完畢，詎不知警惕，於99年3 月
    28日下午6 時許，駕駛其弟曾建勝所有之車牌號碼2253-YT
    號自用小客車，沿桃園縣平鎮市○○路往楊梅方向行駛，途
    經延平路與環南路口時，與甲○○所騎乘沿延平路往中壢方
    向行駛之車牌號碼YAV-133 號普通重機車發生碰撞，致甲○
    ○人車倒地，並受有左下肢肌肉韌帶炎之傷害（過失傷害部
    分業據告訴人甲○○於偵查時撤回告訴），其明知駕車肇事
    ，理應留在現場，對事故受傷之甲○○採取救助、照護或其
    他必要措施，不得任意離開，詎非但未上前察看甲○○之傷
    勢，亦未留在現場採取必要救護措施或靜待警方前來處理，
    竟基於逃逸之故意，逕自駕車由環南路往內壢方向逃離現場
    ，置甲○○於不顧。嗣路人提供逃逸自小客車之車號，經警
    聯繫車主曾建勝通知駕駛到案說明，乙○○即於有追訴權限
    機關公務員發覺其為本件肇事車輛駕駛人前之當日晚間9 時
    30分許，主動打電話至桃園縣政府警察局交通隊平鎮分隊，
    並於隔日晚間自行前往桃園縣政府警察局交通隊平鎮分隊向
    警員表示其為肇事車輛駕駛人，自首而接受裁判。
二、案經桃園縣政府警察局平鎮分局報告臺灣桃園地方法院檢察
    署檢察官偵查起訴。
    理  由
一、證據能力方面：
（一）按被告以外之人於審判外之言詞或書面陳述，除法律有規
      定者外，不得作為證據，刑事訴訟法第159 條第1 項定有
      明文，此即學理上所稱「傳聞證據排除法則」。又被告以
      外之人於審判外之陳述，雖不符同法第159 條之1 至第15
      9 條之4 之規定，而經當事人於審判程序同意作為證據，
      法院審酌該言詞陳述或書面陳述作成時之情況，認為適當
      者，亦得為證據。當事人、代理人或辯護人於法院調查證
      據時，知有第159條第1項不得為證據之情形，而未於言詞
      辯論終結前聲明異議者，視為有前項之同意，此則據同法
      第159條之5規定甚明。鑒於採用傳聞證據排除法則重要理
      由之一，係因傳聞證據未經當事人之反詰問予以覈實，若
      當事人願放棄對原供述人之反對詰問時，原則上即可承認
      該傳聞證據之證據能力。而揆諸我國刑事訴訟法第159 條
      之5 之立法理由，除參照前述傳聞證據排除法則之基本法
      理外，亦參考日本刑事訴訟法第326 條之立法例，查日本
      刑事審判實務之運作，有關檢察官及被告均同意作為證據
      之傳聞書面材料或陳述，可直接援引該國刑事訴訟法第32
      6 條作為傳聞例外之法律依據，僅在檢察官與被告或其辯
      護人不同意之情況下，乃須根據其他傳聞例外規定，俾以
      斟酌該等傳聞書面材料或陳述是否具有證據能力，在當事
      人間無爭執之案件中，傳聞證據基本上均可依據前引規定
      提出於法院使用。據此，我國刑事訴訟法第159條之5之適
      用應可作同上之解釋。公訴人、被告就本件判決所引之以
      下被告以外之人於審判外之陳述，迄於言詞辯論終結前未
      為異議之聲明，而本院審酌渠等陳述作成時之情況，核無
      違法取證及證明力明顯過低之瑕疵，為證明犯罪事實所必
      要，亦認為以之作為證據為適當，根據上開規定及說明，
      認無庸先行考量刑事訴訟法第159 條之1 第2項 、第159
      條之2 、第159 條之3 等規定，得逕依同法第159 條之5
      規定作為證據。
（二）另本院以下所引用之非供述證據，均與本件事實具有自然
      關聯性，且核屬書證性質，又查無事證足認有違背法定程
      式或經偽造、變造所取得等證據排除之情事，復經本院依
      刑事訴訟法第164 條、第165 條踐行物證、書證之調查程
      序，況公訴人及被告對此部分之證據能力亦均不爭執，亦
      堪認均有證據能力。
二、訊據被告乙○○固坦承於上揭時、地駕車與被害人甲○○發
    生碰撞，且未向上前察看被害人之傷勢即駕車離去之事實，
    惟矢口否認有何肇事遺棄之犯行，辯稱：車禍發生後，伊有
    回頭看被害人並沒有流血，且已經牽起機車往路旁走，伊就
    下車看自己的車子也沒有怎麼樣受損，伊想對方沒事且趕時
    間才會離開，並沒有肇事逃逸之意圖云云。惟查：
（一）被告乙○○駕駛上開自小客車於上揭時間、地點與被害人
      甲○○所騎之機車發生碰撞，並致甲○○受有左下肢肌肉
      韌帶炎之傷害，而被告乙○○未上前察看被害人之傷勢即
      駕車離去等情，為被告乙○○所不否認，且經證人即被害
      人甲○○於警詢及本院審理時證述明確（見99年度偵字第
      11264 號卷第13至17頁，本院99年10月20日審判筆錄第2
      至4 頁），復有道路交通事故現場圖、道路交通事故調查
      報告表、桃園縣政府警察局舉發違反道路交通管理事件通
      知單、天羅地網－影像調閱通知單、現場照片、被害人甲
      ○○之陽明醫院診斷證明書等在卷可稽（見99年度偵字第
      11264 號卷第19至21頁、第23至31頁、第18頁），足堪認
      定。
（二）被告雖辯稱：車禍發生後，伊有回頭看被害人並沒有流血
      ，且已經牽起機車往路旁走，伊想對方沒事才會離開云云
      。惟依證人甲○○於本院審理時證述：車禍發生後，伊將
      機車從地上牽起來，被告的車子有停留約2 、3 分鐘，但
      在伊將機車牽往路旁前被告已經走掉等語（見本院99年10
      月20日審判筆錄第2 至4 頁），及被告亦自承：車禍發生
      後，伊沒有過去問候被害人，但伊有回頭看被害人已經牽
      起機車往路旁走，伊就下車看自己的車子有無受損，就先
      離去等語（見本院99年10月20日審判筆錄第8 頁），足見
      被告當時即已知悉與被害人甲○○發生車禍事故，且被害
      人甲○○因此人車倒地等情，復依被告駕駛之自用小客車
      車損之狀況，其與被害人甲○○所騎乘機車發生碰撞之右
      後車門有多處明顯之擦痕，且被害人甲○○所騎乘機車之
      前方鐵製置物籃及前輪車殼亦因碰撞而斷裂、變形及破損
      之情形，有卷附之照片可稽（見99年度偵字第11264 卷第
      28、29頁），足見當時兩車撞擊之力道非輕；又因車禍撞
      擊非必然造成傷口流血，亦可能受有腦震盪、骨折、內傷
      等無從由身體外觀即可發覺之傷勢，此為一般人之日常經
      驗，依被告之年紀、社會及生活經驗，自難委為不知，衡
      情被告依當時車輛受損之情形及被害人人車倒地之情形，
      應已知悉被害人甲○○因此車禍事故而有受傷之情事甚明
      ，被告上開辯解，顯與事理有違，要難採信。
（三）再按刑法第185 條之4 之肇事逃逸罪，以行為人有駕駛動
      力交通工具肇事，致人死傷而逃逸之事實為已足，至行為
      人對肇事有否過失，則非所問，其目的以處罰肇事後逃逸
      之駕駛人為目的，俾促使駕駛人於肇事後能對被害人即時
      救護，以減少死傷。此觀該條之立法理由為「維護交通安
      全，加強救護，減少被害人之死傷，促使駕駛人於肇事後
      ，能對被害人即時救護，特增設本條，關於肇事致人死傷
      而逃逸之處罰規定」自明（最高法院93年度台上字第3725
      號判決意旨參照）。立法者認駕駛人駕車肇事後，倘能將
      被害人即時救護，或留在現場處理，避免後車再次撞擊傷
      者，均可減輕或避免被害人之傷亡，此攸關社會大眾生命
      、身體之安全，因而將駕車肇事逃逸行為，明文規定為犯
      罪行為加以處罰。本條既是在防止逃逸行為所產生之抽象
      危險，因此所謂「逃逸」，應非指行為人有積極「逃亡、
      隱匿」等阻礙犯罪偵查行為，而係指行為人不留在肇事現
      場為即時救護、避免後車再度撞擊或協助相關人員迅速處
      理事故而離去之行為，蓋此一離去行為可能使因肇事所發
      生之損害有再度擴大之危險。是不論駕駛人就事故之發生
      有無過失，若駕駛人於肇事後主觀上「明知」被害人有死
      傷，仍未對之即時救護，逕自逃離現場，即符合本罪之構
      成要件。本件被告明知已發生交通事故，且致被害人甲○
      ○受傷，竟未上前察看甲○○之傷勢，亦未留在現場採取
      必要救護措施，即逕自駛離現場，其有肇事逃逸之故意，
      灼然明甚，被告辯稱：伊沒有肇事逃逸之意圖云云，要屬
      事後卸責之詞，不足採信。
（四）本件事證明確，被告上揭犯行，堪以認定，應予依法論科
      。
三、核被告乙○○所為，係犯刑法第185 條之4 之駕駛動力交通
    工具肇事，致人受傷而逃逸罪。被告有如事實欄所載犯罪科
    刑及執行之紀錄，此有臺灣高等法院被告前案紀錄表1 份在
    卷可稽，其受有期徒刑執行完畢後，5 年以內故意再犯本件
    有期徒刑以上之罪，屬累犯，應依刑法第47條第1 項規定加
    重其刑。又本件係因路人提供被告乙○○所駕自小客車之車
    號，而經警依車號查詢而聯繫車主曾建勝通知駕駛到案說明
    ，有車號查詢汽車車籍資料、桃園縣政府警察局道路交通事
    故肇事人自首情形紀錄表、本院電話紀錄查詢表（見99年度
    偵字第11264 號卷第39至40頁，本院99年度審交訴字第80號
    卷第21頁），足見當時警方僅查知肇事車輛之車號，而懷疑
    係該車之車主為本件肇事車輛駕駛人，尚無從知悉係被告乙
    ○○涉有本件肇事逃逸之犯嫌，且依被告乙○○於警詢時供
    述：伊於接獲曾建勝之電話後，即於當日晚間9 時30分許，
    主動打電話至桃園縣政府警察局交通隊平鎮分隊，並於隔日
    晚間自行前往桃園縣政府警察局交通隊平鎮分隊製作警詢筆
    錄等語（見99年度偵字第11264 號卷第4 至9 頁），足徵被
    告乙○○係於有追訴權限機關公務員發覺其為本件肇事車輛
    駕駛人前即已承認其為肇事車輛駕駛人，合於刑法第62條前
    段自首之規定，依法減輕其刑。其刑有加減，並依法先加重
    後減輕之。爰審酌被告肇事傷人後逃逸，罔顧傷者安危，使
    被害人民事損害求償困難，然兼衡被害人所受之傷勢並非嚴
    重，且被告事後主動到案說明，並已與被害人達成和解賠償
    被害人之損害，及被害人甲○○於本院準備程序及審理時均
    表示願意給被告自新機會，從輕量刑等一切情狀，量處如主
    文所示之刑，並諭知易科罰金之折算標準。
據上論斷，應依刑事訴訟法第299 條第1 項前段，刑法第185 條
之4 、第47條第1 項、第62條前段、第41條第1 項前段，判決如
主文。
本案經檢察官吳美文到庭執行職務。
中    華    民    國    99    年    11    月    11    日
                  刑事第十二庭審判長法  官  許  雅  婷
                                    法  官  黃  裕  民
                                    法  官  羅  國  鴻
以上正本證明與原本無異。
如不服本判決應於收受判決後10日內向本院提出上訴書狀，並應
敘述具體理由。其未敘述上訴理由者，應於上訴期間屆滿後20日
內向本院補提理由書( 均須按他造當事人之人數附繕本) 「切勿
逕送上級法院」。
                                    書記官  戴  育  萍
中    華    民    國    99    年    11    月    12    日
【論罪科刑法條】
中華民國刑法第185條之4
駕駛動力交通工具肇事，致人死傷而逃逸者，處6 月以上5 年以
下有期徒刑。

司法院資訊處製作；財團法人民間司法改革基金會備份。
